---
title: "mp"
author: "Ximena Carrasco"
date: "`r Sys.Date()`"
output: html_document
---


Ordenar: 

```{r}
colnames(data)[colnames(data) == "gasto edu"] <- "gedu"
```


```{r}
library(dplyr)

# Supongamos que tienes un dataframe llamado 'datos'
datos_ordenados <- data %>%
  select(region, ISO, poblacion, perseve, gedu, Ninguna, ic)

# Verificar el nuevo orden de columnas
print(datos_ordenados)

```

CONGLOMERADOS:
transformación de datos

CORRELACIÓN
```{r}
cor(datos_ordenados[,c(4:6)])
```




BORRAR ALGUNAS VARIABLES:
```{r}
dataClus=datos_ordenados[,c(4:6)]
row.names(dataClus)=datos_ordenados$countrycode
```

```{r}
library(cluster)
g.dist = daisy(dataClus, metric="gower")

```




ELABORAR ESTRATEGIAS DE PARTICIÓN (PAM) Y JERARQUIZACIÓN (AGNES - DIANA)

PAM: estrategia de partición 
```{r}
library(factoextra)
fviz_nbclust(dataClus, pam,diss=g.dist,method = "gap_stat",k.max = 10,verbose = F)
```
Me recomienda idealmente no agrupar en grupos los países, al ser una sugerencia para comparar que cluserización es mejor entre los modelos decido agrupar a todos los modelos en grupos de 3.
```{r}
library(kableExtra)
set.seed(123)
res.pam=pam(g.dist,3,cluster.only = F)

dataClus$pam=res.pam$cluster
head(dataClus,15)%>%kbl()%>%kable_styling()
```


```{r}
fviz_silhouette(res.pam,print.summary = F)
```
```{r}
data.frame(dataClus)
```

```{r}
data.frame(res.pam$silinfo$widths)

```

```{r}
silPAM=data.frame(res.pam$silinfo$widths)
silPAM$country=row.names(silPAM)
poorPAM=silPAM[silPAM$sil_width<0,'country']%>%sort()
poorPAM
```

ESTRATEGIA DE JERARQUIZACIÓN: AGNES
```{r}

fviz_nbclust(dataClus, hcut,diss=g.dist,method = "gap_stat",k.max = 10,verbose = F,hc_func = "agnes")
```
Sigue recomendando solo un grupo 

```{r}
set.seed(123)
library(factoextra)

res.agnes<- hcut(g.dist, k = 3,hc_func='agnes',hc_method = "ward.D")

dataClus$agnes=res.agnes$cluster

# ver

head(dataClus,15)%>%kbl()%>%kable_styling()
```

```{r}
fviz_silhouette(res.agnes,print.summary = F)
```


```{r}
silAGNES=data.frame(res.agnes$silinfo$widths)
silAGNES$country=row.names(silAGNES)
poorAGNES=silAGNES[silAGNES$sil_width<0,'country']%>%sort()
poorAGNES
```

DIANA

```{r}

fviz_nbclust(dataClus, hcut,diss=g.dist,method = "gap_stat",k.max = 10,verbose = F,hc_func = "diana")

```

```{r}
set.seed(123)
res.diana <- hcut(g.dist, k = 3,hc_func='diana')
dataClus$diana=res.diana$cluster
# veamos
head(dataClus,15)%>%kbl%>%kable_styling()
```

```{r}
fviz_silhouette(res.diana,print.summary = F)
```
```{r}
silDIANA=data.frame(res.diana$silinfo$widths)
silDIANA$country=row.names(silDIANA)
poorDIANA=silDIANA[silDIANA$sil_width<0,'country']%>%sort()
poorDIANA
```


Al comparar la cantidad de errores de los tres modelos de siluetas podemos observar que la estrategia más adecuada es la estrategia jerarquica ya que posee menos errores a comparación de las demás a pesar que este agrupada en dos cluster y no 3 como le pedia.**diana** 


MAPA
```{r}
mapMUN3=sf::read_sf("World_Countries_Generalized.shp")
head(mapMUN3)
```

Uno dataclus con datos_ordenados
```{r}
dataClus2= merge(datos_ordenados,dataClus, by.x ="perseve", by.y ="perseve", all.x = T)
```

```{r}
library(dplyr)
dataClus2 <- dataClus2 %>%
select(-gedu.y, -Ninguna.y)
```


```{r}
mapMUN3=merge(mapMUN,dataClus2,by = "ISO", all.x = T)
```


```{r}
# Definir el gráfico base
mapaley3 <- ggplot(mapMUN3) + 
  geom_sf(aes(fill = diana), color = "gray") +
  scale_fill_gradient(low = "#009B9F", high = "#C75DAA", breaks = c(1, 2, 3), labels = c("Grupo 1", "Grupo 2", "Grupo 3")) +
  labs(fill = "Grupos de Conglomerados",  # Etiqueta para la leyenda de colores
       title = "Conglomerados",
       subtitle = "separados en 3 grupos",
       caption = "Fuente: Diana") +
  theme(
    axis.title = element_blank(), 
    axis.text = element_blank(), 
    legend.position = "right",
    plot.title = element_text(color = "black", size = 10, face = "bold"),
    legend.text = element_text(size = 8)
  ) +
  coord_sf()

# Mostrar el gráfico
mapaley3

```




